臺灣花蓮地方法院民事簡易判決
110年度玉簡字第31號
原      告  危玉華  
被      告  廖協成  
上列當事人間請求返還代墊款事件，本院於民國110年10月6日言
詞辯論終結，判決如下：
    主      文
被告應給付原告新臺幣(下同)500,000元，及自民國110年5月5日
起至清償日止，按週年利率百分之5計算之利息。
訴訟費用由被告負擔。
本判決得假執行。但被告如以500,000元為原告預供擔保，得免
為假執行。
    事實及理由
壹、程序方面：
    按訴狀送達後，原告不得將原訴變更或追加他訴，但擴張或
    減縮應受判決事項之聲明者，不在此限，民事訴訟法第255
    條第1項第3款定有明文。查原告起訴時原請求：「被告應給
    付原告新臺幣（下同）920,000元，及自支付命令送達翌日
    起，按週年利率百分之5計算之利息。」，嗣於民國110年5
    月28具狀減縮本金為500,000元，核屬減縮應受判決事項之
    聲明，揆諸前揭說明，應予准許。
貳、實體方面：
一、原告主張：被告因中風孤楚無助，於102年8月起遷入原告房
    舍居住，雙方約定每月含吃住以10,000元計算，營養補品以
    實價累計支付，因被告無力支付，故由原告暫行代墊，被告
    並於103年簽立協議書（下稱系爭協議）予原告，承諾一但
    康復搬離，可由被告家產中一次結算，並以其勞退金請領為
    擔保。惟迄至被告於108年2月身體康復並獲工作離開原告住
    處時，總共積欠原告代墊之居住照料費720,000元(共72個月
    )及營養品費200,000元。詎被告屢經原告催討，均置之不理
    ，原告顧念兩造情誼及避免訟累，爰依兩造間之代墊款約定
    及民法第179條，僅請求被告給付500,000元資以了結兩造之
    代墊款關係等語。並聲明：如主文第1項所示。
二、被告則以：兩造是男女朋友，伊沒有欠原告錢，剛認識時原
    告沒有什麼錢，伊在做生意還幫助原告，伊於102年8月至10
    8年2月間居住原告家，有吃原告購買之營養品，但伊沒有叫
    原告買，男女朋友住在一起，照顧是互相的，伊在108年才
    去市公所上班，房租有共同負擔。原告做理賠工作，錢賺得
    比較多，偶而給伊5,000元、10,000元，伊也去買家用、食
    物，怎麼會欠原告錢？伊於102年曾中風，住院10天，之後
    又中風住院7天，每天還是要走路復健，都是自己照顧自己
    ，伊沒有什麼錢可以給原告了；當初簽系爭協議書是伊跑出
    去喝酒，才簽出來的等語。並為答辯聲明：原告之訴駁回。
三、本院之判斷：
  ㈠查被告於102年8月起因中風遷入原告房舍居住，迄至108年2
    月始搬離，期間被告於103年間曾簽立系爭協議書予原告等
    情，業為兩造所不爭執（見本院卷第17頁、第86-88頁）。
    再審視系爭協議書載明：「廖協成（以下簡稱甲方）與危玉
    華（以下簡稱乙方）兩人不以結婚為前提，同居共處，為免
    除日後有任何變數，甲方願將勞退全數金額歸乙方，以此為
    憑，且放棄法律追溯權（甲方遷離此處就結算代墊款）」等
    語，足認原告主張兩造於共同生活期間約定由原告代墊被告
    居住照料費乙情可採。參酌衛生福利部公告102至108年度臺
    灣省平均每人每月最低生活費用為10,244元至12,388元之間
    ，是原告以每月10,000元計算此期間為被告代墊之居住照料
    費，尚屬合理，以被告於102年8月至108年2月間共計67個月
    居住原告住處計算，原告代墊被告居住照料費金額合計為67
    0,000元(計算式：10,000×67＝670,000）乙節，已堪認定。
    從而，原告主張依據兩造間之代墊款法律關係請求被告返還
    其中之500,000元，以了結此代墊款法律關係，自屬有據。
    至原告主張尚有為被告代墊營養品費200,000元部分，雖未
    提出證據，然上揭代墊金額不影響本件原告勝訴金額之判斷
    ，故無命其補正之必要。又本件原告依兩造間之代墊款法律
    關係請求為有理由，其訴訟目的已達，本院自無庸審酌原告
    依民法第179條請求返還不當得利有無理由，併此敘明。
　㈡末按給付無確定期限者，債務人於債權人得請求給付時， 經
    其催告而未為給付，自受催告時起，負遲延責任，民法第22
    9條第2項前段定有明文。又遲延之債務，以支付金錢為標的
    者，債權人得請求依法定利率計算之遲延利息。但約定利率
    較高者，仍從其約定利率；而應付利息之債務，其利率未經
    約定，亦無法律可據者，週年利率為百分之5，亦為同法第2
    33條第1項及第203條所明定。查原告本件返還代墊款之請求
    ，兩造前既未經結算，且未約定其利率，自應以被告受催告
    時起負法定遲延利息責任，是原告請求自支付命令送達之翌
    日即110年5月5日起（見本院卷第35頁）至清償日止，按週
    年利率百分之5計算之遲延利息，應予准許。
四、綜上所述，原告依兩造之代墊款法律關係，請求被告給付如
    主文第1項所示，為有理由，應予准許。
五、本件係依民事訴訟法第427條第1項，適用簡易程序所為被告
    敗訴之判決，依同法第389條第1項第3款之規定，職權宣告
    假執行。並依同法第392條第2項規定，依職權宣告被告如預
    供擔保後，得免為假執行。
六、本件事證已臻明確，兩造其餘主張及攻擊防禦方法，於判決
    結果不生影響，爰不一一論述，附此敘明。
七、訴訟費用負擔之依據：民事訴訟法第78條。
中　　華　　民　　國　　110 　年　　10　　月　　22　　日
                  玉里簡易庭  法  官  李立青
以上正本係照原本作成。
如不服本判決，應於送達後20日內，向本院提出上訴狀（上訴狀
須表明上訴理由）並繳納上訴審裁判費；如於本判決宣示後送達
前提起上訴者，應於判決送達後20日內補提上訴理由書（均須按
他造當事人之人數附繕本）。
如委任律師提起上訴者，應一併繳納上訴審裁判費。
中　　華　　民　　國　　110 　年　　10　　月　　22　　日
                              書記官  洪美雪